【裁判字號】    98,聲,483
【裁判日期】    980302
【裁判案由】    聲請定其應執行刑
【裁判全文】
臺灣臺北地方法院刑事裁定              98年度聲字第483 號
聲  請  人  臺灣臺北地方法院檢察署檢察官
受  刑  人  甲○○
上列聲請人因受刑人數罪併罰有二裁判以上，聲請定其應執行之
刑（98年度執聲字第329 號），本院裁定如下：
   主  文
甲○○因違反毒品危害防制條例案件等捌罪，所處各如附表所載
之刑，應執行有期徒刑肆年肆月。
    理  由
一、聲請意旨略以：受刑人甲○○因違反毒品危害防制條例害案
    件等捌罪，先後判決如附表【詳如後附表】所載，依刑法第
    53條、第51條第5 款規定，應定其應執行之刑，爰依刑事訴
    訟法第477條第1項聲請裁定等語。
二、按刑法第2 條第1 項規定：「行為後法律有變更者，適用行
    為時之法律。但行為後之法律有利於行為人者，適用最有利
    於行為人之法律」。而依刑法第51條定應執行刑時，「裁判
    確定前犯數罪，其中一罪在新法施行前者，亦同（即亦應為
    新舊法比較）。」，最高法院95年5 月23日第8 次刑事庭會
    議決議可資參照。本件被告於裁判確定前犯8罪，其中2罪皆
    於95年7月1日之前犯之，而刑法第51條、第41條業於94年2
    月2 日修正公布，並於95年7月1日施行。修正前刑法第51條
    規定：「數罪併罰，分別宣告其罪之刑，依左列各款定其應
    執行者：」，其中第5 款規定：「宣告多數有期徒刑者，於
    各刑中之最長期以上，各刑合併之刑期以下，定其刑期。但
    不得逾20年。」；修正後刑法第51條第5 款規定：「宣告多
    數有期徒刑者，於各刑中之最長期以上，各刑合併之刑期以
    下，定其刑期。但不得逾30年」，經比較結果，修正後刑法
    並非較有利於行為人，依刑法第2條第1項前段之規定，仍應
    依修正前刑法，定其應執行之刑。又修正前刑法第41條第1
    項前段規定：「犯最重本刑為5 年以下有期徒刑之刑之罪，
    而受6 個月以下有期徒刑或拘役之宣告，因身體、教育、職
    業、家庭之關係或其他正當理由，執行顯有困難者，得以1
    元以上3元以下折算1日，易科罰金…」；同條第2 項規定：
    「併合處罰之數罪，均有前項情形，其應執行之刑逾6 個月
    者，亦同」。而刑法修正施行前之易科罰金折算標準，依廢
    止前罰金罰鍰提高標準條例第2 條前段規定（現已廢止），
    就其原定數額提高為100倍折算1日，則刑法修正施行前易科
    罰金之折算標準，應以銀元300元折算1日，再折算為新臺幣
    後，應以新臺幣900 元折算1日；而修正後刑法第41條第1項
    前段規定：「犯最重本刑為5 年以下有期徒刑以下之罪，而
    受6個月以下有期徒刑或拘役之宣告者，得以新臺幣1千元、
    2千元或3千元折算1日，易科罰金」；第2項規定：「前項規
    定於數罪併罰，其應執行之刑未逾6 個月，亦適用之」，將
    符合易科罰金標準而併合處罰之數罪，限於應執行刑未逾6
    月之情形，始得易科罰金，固屬較不利於行為人之規定，惟
    因刑法施行法第3 條之1第3項規定：「於94年1月7日刑法修
    正施行前犯併合處罰數罪之一罪，且該數罪均符合第41條第
    1項得易科罰金之規定者，適用90年1月4日修正之刑法第41
    條第2 項規定。」。故符合易科罰金而數罪併罰之數罪，均
    係於95年7 月1日修正刑法施行前所犯，依刑法施行法第3條
    之1第3項規定，均一律適用修正前刑法第41條第2 項之規定
    ，則無比較新舊法之問題，惟本案僅其中2罪，均係於95年7
    月1日修正刑法施行前所犯，而其餘6罪均係於95年7月1日修
    正刑法施行後所犯，故有比較新舊法之問題，併此敘明。又
    按「數罪併罰，有二裁判以上者，依（刑法）第51條之規定
    ，定其應執行之刑」、「數罪併罰，宣告多數有期徒刑者，
    於各刑中之最長期以上，各刑合併之刑期以下，定其刑期，
    但不得逾三十年」、刑法第53條、第51條第5 款定有明文。
    又「有二裁判以上，經定其執行刑後，又與其他裁判併合而
    更定其執行刑者，前定之執行刑當然失效，仍應以原來宣告
    之數個刑罰計算，而不以當時該數罪所定應執行刑為計算之
    基準」，最高法院57年度臺抗字第198 號裁定意旨可資參照
    。再者，最高法院91年度臺非字第32號裁定意旨復認為上開
    更定應執行刑，不應比原定之執行刑加計其他裁判刑期後為
    重，否則與法律之內部界限有悖，亦屬違法，合先敘明。
三、查受刑人甲○○因違反毒品危害防制條例案件等捌罪即如附
    表所示之罪名，業經法院先後判處如附表所示之刑，並於如
    附表所示之日期分別確定在案，有臺灣高等法院被告前案紀
    錄表及臺灣板橋地方法院95年度訴字第1257號刑事判決書、
    臺灣板橋地方法院97年度聲字第33號刑事裁定書、臺灣嘉義
    地方法院97年度訴字第142 號刑事判決書、本院97年度訴字
    第997號、第1521號刑事判決書各1份在卷可稽，茲檢察官聲
    請定其應執行之刑，本院審核認聲請為正當，應合併定其應
    執行刑，爰依刑事訴訟法第477條第1項，刑法第2條第1項前
    段、第53 條，修正前刑法第51條第5款，裁定如主文。
中    華    民    國      98    年  3   月    2       日
                  刑事第十九庭  法  官  施添寶
以上正本證明與原本無異。
如不服本裁定，應於收受裁定書送達後5 日內，向本院提出抗告
書狀。
                                書記官  陳弘文
中    華    民    國      98    年  3   月    2       日
附表：受刑人甲○○定應執行刑案件一覽表


司法院資訊處製作；財團法人民間司法改革基金會備份。
